【裁判字號】    92,裁,615
【裁判日期】    920515
【裁判案由】    新型專利異議
【裁判全文】
最  高  行  政  法  院  裁  定                    九十二年度裁字第六一五號
    上  訴  人  甲○○
    被 上訴 人  經濟部智慧財產局
    代  表  人  蔡練生
右當事人間因新型專利異議事件，上訴人對於中華民國九十年十二月二十一日臺北高
等行政法院八十九年度訴字第二五八一號判決，提起上訴，本院裁定如左：
    主  文
上訴駁回。
上訴審訴訟費用由上訴人負擔。
    理  由
一、按對於高等行政法院判決上訴，非以其違背法令為理由，不得為之，行政訴訟法
    第二百四十二條定有明文。是對於高等行政法院判決上訴，若未具體說明原判決
    違背何項法令、不適用法規或如何適用不當之具體情事，即非主張原判決違背法
    令以為上訴理由，其上訴不應准許。
二、原審以：系爭案「髮梳」，係包含由一本體與一彈性元件所構成，該彈性元件表
    面係插設有若干髮針；其特徵在於該彈性元件邊緣係垂下形成環圍，而本體頂面
    係依據該環圍寬度內縮形成突起；該彈性元件與本體相組裝時，係藉彈性元件之
    環圍崁套於本體之突起外緣，並以黏著劑黏結固定者。上訴人所提引證一，係八
    十七年八月五日申請，八十八年二月一日審定公告之「髮梳結構改良」新型專利
    案，引證二為八十七年九月四日申請之「梳子構造改良」新型專利申請案，系爭
    案與引證一比較，系爭案以彈性元件之環圍崁套於依據於底部寬幅之弧凸部，而
    需以黏著劑黏貼固定者，與引證一非屬相同創作，又引證二經被上訴人初審審查
    未准予專利，其申請人即上訴人已改請為引證一之追加專利，尚在再審查中，惟
    其改請追加係在初審審定書送達之次日起三十日後為之，不得援用原案申請日為
    追加案之申請日，故該追加案之申請日應以改請日八十八年六月十七日為之，追
    加案之申請日既晚於系爭案之申請日，自不具證據力。又系爭案與已被核駁確定
    之引證二比較，引證二於創作說明中雖述明其一實施例可將本體不設凹槽，直接
    以梳針整體彈性卡合凸緣套合孔徑小於本體卡合體，形成迫塞收縮力，無需黏膠
    黏固，以達成彈性收縮包覆者，惟與系爭案尚需以黏著劑黏固者並不一致；且該
    引證二已核駁確定，在審究系爭案是否違反專利法第一百零五條準用第二十七條
    先申請原則之規定時，應以其申請專利範圍所主張之創作標的與系爭案比較，而
    非得依其專利說明以與系爭案比較同一性。引證二申請專利範圍所述其本體腰部
    適當位置環設凹槽形成束合體，以梳針墊體套合口之彈性卡合凸緣迫張，配合束
    合體之凹槽面形成之限位面之阻限，包覆定位於本體束合體而牢固不脫離者，與
    系爭案以彈性元件之環圍嵌套於依據該環圍寬度內縮形成本體之突起外緣，本體
    周邊底部並無引證二之環槽以阻限彈性元件之環圍，而需以黏著劑黏結固定者比
    較，兩案亦非相同創作。是系爭案與引證一、二皆非相同創作，從而被上訴人認
    引證一、引證二不足以證明系爭案有違專利法第九十八條第一項第二款及第一百
    零五條準用第二十七條第一項規定，而為異議不成立之處分，自無不合為其判斷
    基礎，據以駁回上訴人於原審之訴。上訴意旨略謂：被上訴人曾認定：引證一、
    引證二，係相同（等效）結構，引證二不比引證一更進步，不可再申請專利。換
    言之，既然引證二相同於引證一，而系爭案屬相同於引證二，為何某乙審核委員
    可讓系爭案核准專利？顯然，某乙審核委員有失查（未查到引證一）之誤審！因
    此，縱然有引證二改請為追加案之申請日晚於系爭案，但仍不能抹殺「確實相同
    於引證一、二」、「引證二曾早先提申請」之事實。次查「新型專利」之要旨，
    必需是：「構造創新」、「技術手段不同」、「增進功效」之進步性。而系爭案
    其周身呈「平面」，即是一般之梳體套合構造，其「構造並未創新」云云。經查
    上開上訴意旨，業據上訴人於原審提出主張，並經原判決敘明其不採之心證理由
    再案，茲上訴人復以同一事由提起本件上訴，僅泛有上訴之事由，並未具體說明
    原判決有違背何項法令、不適用法規或如何適用不當之具體情事，即非主張原判
    決違背法令，依首開規定及說明，其上訴為不合法，應予駁回。
三、依行政訴訟法第二百四十九條第一項前段、第一百零四條、民事訴訟法第九十五
    條、第七十八條，裁定如主文。
中    華    民    國    九十二      年      五        月      十五      日
                    最 高 行 政 法 院  第 二 庭
                                審 判 長 法  官      陳  石  獅
                                         法  官      劉  鑫  楨
                                         法  官      彭  鳳  至
                                         法  官      高  啟  燦
                                         法  官      黃  合  文
右  正  本  證  明  與  原  本  無  異
                                         法院書記官  蘇  金  全
中    華    民    國    九十二      年      五        月    二十九      日


司法院資訊處製作；財團法人民間司法改革基金會備份。
